臺灣高等法院臺中分院刑事判決　　　　　　　　　　九十三年度上訴字第七○七號
　　上　訴　人　甲○○
　　即　被　告
右上訴人因偽造文書案件，不服台灣台中地方法院九十三年度訴字第七三號，中華民
國九十三年四月六日第一審判決（起訴案號：台灣台中地方法院檢察署九十二年度偵
字第三九０一號），提起上訴，本院判決如左：
      主  文
原判決撤銷。
甲○○連續行使偽造私文書，足以生損害於他人，處有期徒刑參月。如易科罰金，以
參佰元折算壹日。附表編號一、二、三所示之偽造印章、印文及署押，均沒收。
      事  實
一、甲○○與丙○○原為夫妻關係，九十年八月間，甲○○懷疑丙○○與台中市松竹
    國小教師朱月英有婚外情，竟基於行使偽造私文書之概括犯意，（一）先於民國
    （下同）九十年九月二十四日前某日，委由已成年不知情之刻印店人員偽刻「丙
    ○○」之印章一顆後，於九十年九月二十四日，持前開印章、及丙○○所有之國
    民身分證，前往台中市○區○○路二二九巷十一號之中華電信股份有限公司台灣
    中區電信分公司北台中營運處（下稱北台中營運處），先請承辦人員列印文書內
    容為「終止租用（自願復話）、客戶名稱：丙○○、原行動電話號碼：0000
    000000號」之行動電話業務申請書（同一紙內附印委託書），於內有「上
    開申請資料，本人業已核對無誤，且已詳閱行動電話業務租用契約並同意照辦」
    字樣之「原用戶簽章」欄內，以上開偽刻之印章偽造「丙○○」之印文，再於委
    託書「受託人簽章欄」偽造丙○○之簽名（依規定應簽名於委託人簽章欄內，然
    甲○○誤簽丙○○姓名於受託人簽章欄內，）；另於「委託人簽章」、「受託人
    身分證字號」「受託人戶籍地址」等欄內，填載甲○○自己之姓名、身分證號碼
    、住址後，偽造製作名義人為丙○○，內容為「0000000000號行動電
    話租用人丙○○委託甲○○辦理該行動電話終止租用」之行動電話業務申請書（
    內含委託人丙○○，受託人甲○○之委託書）後，將自己及丙○○之身分證、丙
    ○○之印章交由承辦人乙○○辦理，乙○○未予詳細查看，即依申請將丙○○所
    有之電話號碼0000－000000號行動電話門號予以停用，足生損害於中
    華電信股份有限公司及丙○○本人。（二）甲○○復承前揭概括之犯意，於九十
    年十月二日，持其本人及丙○○之印章、身分證，至北台中營運處，在「中華電
    信公司北台中營運處服務中心列印明細申請表」上之「委託書委託人簽章」欄，
    偽簽丙○○姓名；另於「受託人姓名」欄填載甲○○，偽造內容「委託人丙○○
    ，受託人甲○○，電話號碼00000000號，申請列印九十年一至六月份之
    通話明細資料」之「中華電信公司北台中營運處列印明細申請表」，持向該北台
    中營運處服務中心之人員行使，申請列印「00000000號」電話九十年一
    至六月份之通話明細資料。因申請列印之通話時間，已逾三個月，該服務中心人
    員，乃於申請表上蓋「證件不全，改用郵寄」之字戳，並將列印資料郵寄。足生
    損害於中華電信股份有限公司及丙○○本人。
二、案經丙○○訴由臺灣臺中地方法院檢察署檢察官偵查起訴。
    理  由
一、上訴人即被告甲○○（下稱被告）坦承：於上揭時、地，向北台中營運處申請停
    用告訴人丙○○所有之電話號碼0000－000000號行動電話門號，及列
    印告訴人以其名義所申請之電話號碼00000000號室內電話於九十年一至
    六月之通話明細乙節，惟否認有何偽造文書之犯行，辯稱：伊並未偽刻告訴人印
    章，印章是告訴人交給伊，因為伊向告訴人表示要查詢室內電話費用，所以告訴
    人就叫伊自己去查，另告訴人說其所使用的行動電話遺失，伊因擔心遭人盜用，
    所以才去將該行動電話門號停用，均經過告訴人事先同意，所以伊才去申請列印
    電話通話明細及停用行動電話門號云云。
二、經查：
（一）被告對於前開時、地，向北台中營運處申請停用告訴人所有之電話號碼000
      0－000000號行動電話門號，及列印告訴人以其名義所申請之電話號碼
      00000000號室內電話，於九十年一至六月之通話明細乙節，自白不諱
      ；且有本院向北台中營運處調閱之「行動電話業務申請書」、九十年十月二日
      之「中華電信北臺中營運處服務中心列印明細申請書」各一紙在卷可憑。足認
      被告確有申請停止租用告訴人之行動電講話，及以告訴人丙○○受託人之名義
      申請電話號碼00000000電話通話明細資料。
（二）被告矢口否認有何偽造文書之犯行，並以上開言詞置辯，惟查：(1)告訴人丙○
      ○於原審法院審理時指稱：告訴人先前所使用之行動電話遭被告拿走，然行動
      電話每月會有基本通話費寄來給告訴人，但告訴人發現基本通話費用沒有寄來
      ，覺得奇怪，所以去中華電信股份有限公司詢問，中華電信股份有限公司的人
      員告訴告訴人所使用的行動電話門號已被停用。之後被告曾拿著室內電話通話
      紀錄向告訴人炫耀，說其有婚外情，所以才知道被告曾去申請通話費用明細，
      該明細上有通聯紀錄。被告去申請停用告訴人行動電話的印章是偽刻的，告訴
      人亦未曾要求被告去調閱室內電話通話明細（見原審卷第五五、五六頁）等語
      明確；於本院審理時並指稱：0000000000號行動電話號碼是告訴人
      請原服務單位證明申請的，「七七０八八五」是「親親你，抱抱我」的諧音，
      得來不易，不可能申請停止使用。被告於九十年九月十四日到松竹國小罵朱月
      英狐狸精，說告訴人與朱月英有婚外情。朱月英於第二天即打電話告訴告訴人
      。被告還到學校去貼大字報，多次騷擾，松竹國小校長就打電話給告訴人，並
      到家裡了解。被告妨害名譽案，九十一年十月十七日答辯狀即說九十年七月就
      開始提出告訴人要跟被告離婚，在此種情形下，告訴人不可能將身分證、印章
      交給被告，去申請停止使用得來不易之0000000000號行動電話及列
      印通聯紀錄等語。(2)再被告於原審法院審理時自承：告訴人以其名義所申請之
      電話號碼00000000號室內電話，家中約使用了十餘年，十幾年來從未
      申請過通話明細，之前每月的電話費用約二、三百元，因為電話費變成每月六
      、七百元，所以被告才去查查看通話明細，每月六、七百元也是正常的通話費
      用。被告約在九十年八月時，懷疑告訴人有外遇，通話費用較高及懷疑告訴人
      有婚外情，是被告申請電話通話明細之原因，被告認為電話費用變高，是因告
      訴人打電話給朱月英，被告要查看電話到底打給誰等語（見原審卷第六一至六
      三頁），復參以被告前因懷疑告訴人與訴外人朱月英有婚外情，曾於九十年八
      月間，多次打電話至告訴人任職之台中市僑孝國小，於不特定人接聽電話，或
      向不特定之鄰居指摘告訴人與訴外人朱月英正在交往及有婚外情不正常之關係
      乙事，經訴外人朱月英提起妨害名譽自訴，原審法院於九十二年一月二十三日
      以九十一年度自字第七八八號判決判處拘役四十日，被告不服上訴，本院以九
      十二年度上易字第七○八號刑事判決駁回上訴確定，有原審法院九十一年度自
      字第七八八號刑事判決、臺灣高等法院被告全國前案紀錄表各乙份附卷可參，
      足見被告前於九十年八月間，即已懷疑告訴人與朱月英之關係。況依被告前揭
      所承，每月電話費用六、七百元，亦屬正常之通話費用，顯見被告之所以申請
      列印上揭室內電話明細，主要目的應係查明告訴人是否有以家中電話與訴外人
      朱月英聯絡，而有何不正常關係。(3)原審辯護人以：被告申請電話通話明細，
      對告訴人並未造成任何不利益，且係夫妻間對於生活一般事務互為代理之權限
      ，被告簽署告訴人之姓名，係屬代理之意，並無偽造文書之意，並認告訴人曾
      在被告所申請之室內電話通話明細單內記載「請你能請她（他）們調出通聯紀
      錄的內容聽，才能滿足你知的權利，以便日後處理的一些依據」等語，係告訴
      人鼓勵被告查證之意云云。惟查，告訴人與被告二人雖於九十年間仍有婚姻關
      係，然告訴人與被告各自有個人的隱私權，未經他人同意或授權即申請他人通
      話紀錄，足以影響他人之隱私權，自非夫妻日常生活一般事務互為代理之範圍
      。又告訴人雖曾在被告所申請之室內電話通話明細單內記載上開字句，然依告
      訴人所指訴，此係在被告擅自冒名申請列印電話通話明細，並持之向告訴人炫
      耀，告訴人於閱覽後所載。核其用語，似在嘲弄被告要調資料的話，要調通話
      內容聽，並無同意被告申請終止租用及申請列印通聯明細之意思。是上開資料
      ，不足為被告所涉偽造文書犯行有利之認定。綜上所述，被告前開所辯，尚難
      採信。本件事證明確，被告犯行可以認定，應予依法論科。
二、上開行動電話業務申請書內委託書部分，雖委託人丙○○、受託人甲○○，有填
    載不正確之情形，但本件業務申請書「原用戶簽章」欄內，已蓋用「丙○○」印
    章，該「原用戶簽章」欄內並有「上開申請資料，本人業已核對無誤，且已詳閱
    行動電話業務租用契約並同意照辦」之字樣，本件行動電話業務申請之製作名義
    人為丙○○，極為明確。業務申請書內委託書部分，雖有上開誤記之情形，但經
    核閱業務申請書內全部文字，本件申請書之委託人為丙○○，受託人為被告，亦
    可認定。被告甲○○未經告訴人丙○○之同意或授權，偽造「丙○○」簽名、及
    偽刻「丙○○」之印章，並予以蓋用，而偽造制作名義人為丙○○，具有私文書
    性質之行動電話業務申請書、中華電信北台中營運處服務中心列印明細申請表，
    並持之向中華電信股份有限公司之承辦人員行使，辦理終止租用上開行動電話、
    及列印室內電話之通話明細事宜，足以生損害於告訴人及中華電信股份有限公司
    ，核被告所為，係犯刑法第二百十六條、第二百十條之行使偽造私文書罪。被告
    利用不知情之刻印店人員偽刻「丙○○」之印章一顆，為間接正犯。被告於偽造
    「丙○○」之印章後，在附表編號二所示之行動電話業務申請書原用戶簽章欄內
    蓋用前開「丙○○」印章而偽造「丙○○」之印文一枚，及在行動電話業務申請
    書「委託書受託人簽章」欄內偽造「丙○○」署押一枚；嗣又在附表編號三所示
    之中華電信北臺中營運處服務中心列印明細申請表各偽造「丙○○」署押一枚。
    其偽造「丙○○」印章、印文及署押之行為，均係偽造私文書之一部，不另構成
    偽造印章、印文、署押罪。又被告偽造該等私文書後即持以行使，偽造之低度行
    為，為行使之高度行為所吸收，均不另論罪，僅論以行使偽造私文書罪。又被告
    所為二行使偽造私文書行為，時間緊接，所犯罪名相同，顯係基於概括之犯意為
    之，為連續犯，爰依刑法第五十六條之規定以一罪論，並加重其刑。
三、原審法院認被告犯行，事證明確，對被告論罪科刑，固非無見。但九十年十月十
    五日之中華電信公司北台中營運處服務中心列印明細申請表，並無偽造之情形，
    原審認亦應成立行使偽造私文書罪（詳理由欄第四段），認事尚有未洽。又刑法
    第二百十六條、第二百十條之罪，並無罰金刑之規定，原審判決於論罪法條欄引
    用罰金罰鍰提高標準條例第一條前段，亦有未洽。被告上訴否認犯罪，雖無理由
    ，但原審判決既有上開瑕疵，應由本院將原審判決撤銷改判。爰審酌被告係因懷
    疑告訴人有婚外情，為查證告訴人是否有婚外情及避免告訴人再與訴外人朱月英
    聯絡，致為本件犯行，其犯罪之手段尚屬平和，且所生之危害非鉅，惟其犯後仍
    飾詞卸責，顯無悔意等一切情狀，量處有期徒刑三月，並諭知易科罰金之折算標
    準。被告委託不知情之刻印店人員所刻製之「丙○○」印章一顆，係偽造之印章
    ，雖未扣案，然無證據證明該顆印章確已滅失，應依刑法第二百十九條規定，宣
    告沒收。又如附表編號二所示之「行動電話業務申請書原用戶簽章」欄內偽造之
    「丙○○」之印文一枚，及「委託書受託人簽章」欄內「丙○○」署押一枚、如
    附表編號三所示之「中華電信北臺中營運處服務中心列印明細申請表委託書委託
    人簽章」欄內「丙○○」署押一枚，應依同法第二百十九條規定，沒收之。
四、公訴意旨另略以：被告甲○○又於九十年十月十五日（起訴書誤為五日），至上
    址北台中營運處，在「中華電信北台中營運處服務中心列印明細申請表」上「委
    託人簽章欄內偽造丙○○署名，足生損害於中華電信公司及丙○○，尚涉犯行使
    偽造私文書罪嫌云云。查告訴人於九十一年十一月十五日具狀向檢察官告訴被告
    行使偽造私文書時，同時提出之「中華電信北台中營運處服務中心列印明細申請
    表」影本有二紙，其申請日期分別為九十年十月二日、九十年十月十五日，此有
    該二紙申請表附於發查卷內。本院受理時，向台中營運處調取原本，亦記載上述
    日期。依卷內證據資料，並無「九十年十月五日」列印明細申請表，告訴人亦未
    告訴被告有於九十年十月五日偽造列印明細申請表，是起訴書關於「九十年十月
    五日」之記載，顯係九十年十月十五日之誤，合先敘明。依九十年十月十五日「
    中華電信北台中營運處服務中心列印明細申請表」之記載，其「委託人簽章」欄
    係填載「甲○○」；「受託人姓名」欄則填寫「丙○○」，有該列印明細申請表
    可憑。依形式上觀察，九十年十月十五日之「列印明細申請表」，其製作名義人
    為甲○○，並無偽造丙○○為文書製作名義人之情形。另委託書上固有「受託人
    姓名」欄，並在「受託人姓名」欄填載受託人姓名，依其文義，係供辨認受託人
    為何人，並非署押。是被告此部分行為，不構成犯罪。不能因台中營運處服務中
    心人員未查，依申請列印明細表，認被告此部分行為構成犯罪。因公訴人認被告
    此部分犯行，與上開有罪部分，有連續犯裁判上一罪之關係，因不另為無罪之諭
    知。
五、據上論斷，應依刑事訴訟法第三百六十九條第一項前段、第三百六十四條、第二
    百九十九條第一項前段，刑法第五十六條、第二百十六條、第二百十條、第四十
    一條第一項前段、第二百十九條、罰金罰鍰提高標準條例第二條規定，判決如主
    文。
本案經檢察官丁○○到庭執行職務。
中      華      民      國      九十三      年    八    月      四      日
                                   臺灣高等法院臺中分院刑事第九庭
                                         審判長法  官  陳  筱  珮
                                               法  官  康  應  龍
  法  官  趙  春  碧
右正本證明與原本無異。
如不服本判決應於收受送達後十日內向本院提出上訴書狀，其未敘述上訴之理由者並
得於提起上訴後十日內向本院補提理由書（均須按他造當事人之人數附繕本）。
                                               書記官  胡  美  娟
中     華     民     國     九十三     年      八      月      六       日
附錄論罪科刑法條
中華民國刑法第二百一十六條
行使第二百十條至第二百十五條之文書者，依偽造、變造文書或登載不實事項或使登
載不實事項之規定處斷。
中華民國刑法第二百一十條
偽造、變造私文書，足以生損害於公眾或他人者，處五年以下有期徒刑。
【附表】
編號     偽造之簽章、署押及文書
 一    「丙○○」之印章一顆
 二    聯單號碼：Ｍ９０ＴＣＮＳＡ０３０９４號，申請日期：九十年九月二十四
       日，行動電話業務申請書，原用戶簽章欄內「丙○○」之印文一枚，及委託
       書受託人欄內「丙○○」署押一枚
 三    中華電信北臺中營運處服務中心列印明細申請表，電話號碼0000000
       0號，申請日期九十年十月二日，委託書委託人簽章欄內「丙○○」署押一
       枚
 四    中華電信北臺中營運處服務中心列印明細申請表，電話號碼0000000
       0號，申請日期九十年十月十五日，受託書受託人姓名欄內有「丙○○」字
       樣。
                                                                        Ｆ
